【裁判字號】    99,訴,835
【裁判日期】    990712
【裁判案由】    債務人異議之訴等
【裁判全文】
臺灣桃園地方法院民事判決               99年度訴字第835號
原      告  鄭金興
訴訟代理人  吳孟玲律師
被      告  王美珍
訴訟代理人  林武
上列當事人間請求債務人異議之訴等事件，本院於民國99年6 月
21日言詞辯論終結，判決如下：
    主  文
被告所執臺灣臺北地方法院九十五年度票字第一二二八二○號民
事確定裁定之執行名義，就如附表所示編號三之本票部分，不得
對原告強制執行。
訴訟費用由被告負擔。
    事  實  及  理  由
甲、原告起訴主張，被告前以如附表所示之本票3 紙，向臺灣臺
    北地方法院聲請以95年度票字第122820號裁定（下稱系爭本
    票裁定）准為強制執行。嗣原告持系爭本票裁定為執行名義
    ，聲請以如附表編號3 所示面額新臺幣（下同）280 萬元之
    本票（下稱系爭本票），向鈞院聲請以95年度執字第43098
    號對原告為強制執行。惟原告前積欠被告之債務應均已清償
    完畢，且系爭本票之發票日為民國79年5 月7 日，且未記載
    到期日，應視為見票即付，依票據法第22條第1 項之規定，
    系爭本票對發票人之請求權已於82年5 月7 日逾3 年時效而
    消滅，被告係於95年11月7 日始持系爭本票裁定為本件執行
    名義，原告自得主張時效抗辯而拒絕給付。為此，爰依強制
    執行法第14條之規定，提起本件訴訟等語。並為訴之聲明：
    如主文所示。
乙、被告則以：鈞院95年度執字第43098 號強制執行事件已於98
    年12月10日作成分配表，並經合法送達原告，則本件強制執
    行程序業已終結，原告自不得依強制執行法第14條提起本件
    債務人異議之訴。且原告主張與承認本件債權存在無異，則
    依民法第144 條後段之規定，亦不得主張時效抗辯而拒絕給
    付。又原告對被告之債務並未完全清償完畢等語，資為抗辯
    。並為答辯聲明：駁回原告之訴。
丙、得心證之理由：
一、按強制執行法第14條所定債務人異議之訴以排除執行名義之
    執行力為目的，故同條所謂強制執行程序終結，係指執行名
    義之強制執行程序終結而言，執行名義之強制執行程序，進
    行至執行名義所載債權全部達其目的時，始為終結，故執行
    名義所載債權，未因強制執行全部達其目的以前，對於某一
    執行標的物之強制執行程序雖已終結，債務人仍得提起異議
    之訴，但此項異議之訴有理由之判決，僅就執行名義所載債
    權未因強制執行達其目的之部分排除其執行力，不能據以撤
    銷強制執行程序業經終結部分之執行處分，此觀司法院院字
    第2776號解釋即明。經查，本院95年度執字第43098 號強制
    執行事件，僅經製作分配表，尚未分配完畢，此為兩造所不
    爭，足見上開執行事件之強制執行程序中被告依執行名義即
    系爭本票裁定所載系爭本票之債權，未因強制執行全部達其
    目的，則依上開法律規定及說明，原告即債務人自仍得提起
    本件異議之訴甚明。
二、原告所主張被告前以如附表所示之本票3 紙，向臺灣臺北地
    方法院聲請以系爭本票裁定准為強制執行。嗣原告持系爭本
    票裁定為執行名義，聲請於系爭本票債權之範圍內，向本院
    聲請以95年度執字第43098 號執行事件對原告為強制執行等
    事實，為被告所不否認，並有民事聲請強制執行查封拍賣不
    動產狀、系爭本票裁定暨確定證明書、本院民事執行處98年
    12月14日桃院永95執五字第43098 號函、分配表各1 份、如
    附表所示之本票3 紙（均為影本，見本院卷第9 頁至第16頁
    、第20頁）附卷可稽，足堪信為真實。
三、又原告進而主張系爭本票之請求權已罹於消滅時效，原告得
    拒絕給付之事實，則為被告所否認，並以前揭情詞置辯。而
    按票據上權利，對本票發票人，自到期日起算，見票即付之
    本票，自發票日起算，3 年間不行使，因時效而消滅；未載
    到期日者，視為見票即付，票據法第22條第1 項、第120 條
    定有明文。本件原告所簽發之系爭本票，未記載到期日，發
    票日則為79 年5月7 日，有系爭本票之影本在卷可參（見本
    院卷第20頁），而被告係遲至95年11月7 日始提示請求付款
    ，而經臺灣臺北地方法院以系爭本票裁定准為強制執行乙節
    ，亦有系爭本票裁定之影本附卷足憑（見本院卷第11頁），
    則依上揭法律規定，系爭本票既未載到期日，視為見票即付
    之本票，則其票據上之權利，自發票日即79年5 月7 日起算
    迄被告提示日即95年11月7 日止，顯已罹於3 年之消滅時效
    無誤，故原告此部分之主張，自亦堪信為真實。
四、按執行名義成立後，如有消滅或妨礙債權人請求之事由發生
    ，債務人得於強制執行程序終結前，向執行法院對債權人提
    起異議之訴，執行名義無確定判決同一之效力者，於執行名
    義成立前，如有債權不成立或消滅或妨礙債權人請求之事由
    發生，債務人亦得於強制執行程序終結前提起異議之訴，強
    制執行法第14條第1 項前段、第2 項分別定有明文。系爭本
    票債權既已時效消滅，且經原告為時效抗辯而拒絕給付，已
    如前述，揆諸上揭法律規定，被告再以系爭本票裁定為執行
    名義聲請就系爭本票之債權部分為強制執行，即有未合，是
    原告自得提起債務人異議之訴，以排除系爭本票之執行力。
四、從而，原告依強制執行法第14條規定之法律關係，請求判決
    被告所執之系爭本票裁定此執行名義，就系爭本票之部分，
    不得對原告強制執行，為有理由，應予准許。
五、本件事證已臻明確，兩造其餘攻擊或防禦方法及未經援用之
    證據，經本院斟酌後，認為均不足以影響本判決之結果，自
    無再逐一詳予論駁之必要，併此敘明。
據上論結，本件原告之訴為有理由，依民事訴訟法第78條，判決
如主文。
中    華    民    國    99    年    7     月    12    日
              民事第二庭    法  官  張震武
以上正本係照原本作成
如對本判決上訴，須於判決送達後20日內向本院提出上訴狀
中    華    民    國    99    年    7     月    12    日
                            書記官  顏伯儒
附表：
┌──┬───────┬────────────┬────────┬────┐
│編號│發  票  日    │票  面  金  額（新臺幣）│提  示  日      │備  註  │
├──┼───────┼────────────┼────────┼────┤
│1.  │民國79年5月7日│3百萬元                 │民國95年11月7日 │        │
├──┼───────┼────────────┼────────┼────┤
│2.  │民國79年5月7日│5百萬元                 │民國95年11月7日 │        │
├──┼───────┼────────────┼────────┼────┤
│3.  │民國79年5月7日│280萬元                 │民國95年11月7日 │        │
└──┴───────┴────────────┴────────┴────┘

司法院資訊處製作；財團法人民間司法改革基金會備份。
